【裁判字號】    98,軍上,6
【裁判日期】    980427
【裁判案由】    違反職役職責
【裁判全文】
臺灣高等法院高雄分院刑事判決           98年度軍上字第6號
上  訴  人
即  被  告  甲○○
                   （現於國防部南部地方軍事看守所羈押中）
上列上訴人因違反職役職責案件，不服國防部高等軍事法院高雄
分院98年度上訴字第9 號中華民國98年3 月13日第一審判決（起
訴案號：國防部南部地方軍事法院檢察署97年度偵緝字第23號）
，提起上訴，本院判決如下：
    主  文
原判決撤銷，發回國防部高等軍事法院高雄分院。
    理  由
一、本件原判決認定上訴人即被告甲○○（下稱被告）於97年10
    月13日下午5 時許，自臺灣駐休假離艦，應於同日下午9 時
    返艦銷，假屆時竟以遭單位幹部責備及與同袍相處不為由，
    意圖長期脫免職役，逾假潛逃在外，逃亡期間匿居高雄市一
    帶網咖，賴積蓄維生。迨同年11月10日上午3 時許，始為高
    雄市政警察局保安警察大隊員警在高雄市○○區○○路與自
    由路新樂園網咖門前緝獲。因而維持第一審論處被告意圖長
    期脫免職役而離去職役罪之判決，駁回被告在第二審之上訴
    ，固非無見。
二、按當事人、代理人、辯護人或輔佐人聲請調查之證據，法院
    認為不必要者，依刑事訴訟法第163 條之2 第1 項規定，固
    得以裁定駁回之，毋庸為無益之調查。惟所謂不必要，依同
    法條第2 項規定，係指不能調查者、與待證事實無重要關係
    者、待證事實已臻明瞭無再調查之必要者及同一證據再行聲
    請者而言。倘該項證據於待證事實確有重要關係，而無上述
    不必要調查之情形，自應予以調查，否則即有應於審判期日
    調查之證據未予調查之違法。經查，被告於第一審審理中，
    已陳述其患有憂鬱症、躁鬱症（見一審卷第42頁），於原審
    調查中亦聲請調取其相關精神疾病資料（見原審卷第25頁）
    ，於原審審理中復陳稱因患有精神方面疾病，請依精神耗弱
    之規定減輕刑度（見原審卷第35頁），被告聲請調查之證據
    ，既與被告行為時辨識行為違法或依其辨識而行為之能力有
    無顯著降低而得減輕其刑有關，即難認無調查或送專業機關
    鑑定之必要。至原判決理由雖說明證人即醫官王建翔於偵查
    中證稱被告經診斷為適應不良，而認被告行為時未達不能辨
    識其行為違法或欠缺或顯著減低依其辨識而行為之能力，不
    符合刑法第19條第1 、2 項之規定，無調查之必要。然證人
    即醫官王建翔既非為被告診療之專業醫師，且其於偵查中係
    證稱曾帶同被告至精神科求診，醫師診斷係適應不良，其乃
    推測被告逾假未歸之原因應該為不適應部隊生活等語（見偵
    查卷第70頁），難認被告行為時辨識行為違法或依其辨識而
    行為之能力有無顯著降低之情已經明確。是難謂無應於審判
    期日調查之證據而未予調查之違法。上訴意旨執以指摘原判
    決違法，非無理由，應認原判決有發回更審之原因。
據上論結，應依軍事審判法第206 條第1 項、第199 條，刑事訴
訟法第397 條，判決如主文。
中    華    民    國    98    年    4     月    27    日
                  刑事第八庭    審判長法  官   洪兆隆
                                      法  官   陳志銘
                                      法  官   郭玫利
以上正本證明與原本無異。
中    華    民    國    98    年    4     月    27    日
                                      書記官   楊茱宜


司法院資訊處製作；財團法人民間司法改革基金會備份。
